【裁判字號】    95,上訴,1906
【裁判日期】    951005
【裁判案由】    兒童及少年性交易防制條例等
【裁判全文】
臺灣高等法院刑事判決                95年度上訴字第1906號
上  訴  人
即  被  告  丙○○
選任辯護人  周金城律師
            涂成樞律師
上列上訴人因違反兒童及少年性交易防制條例等案件，不服臺灣
板橋地方法院93年度少連訴字第17號，中華民國94年6月30日第
一審判決（起訴案號：臺灣板橋地方法院檢察署91年度偵字第15
162號、92年度偵字第1071號；併案案號：臺灣板橋地方法院檢
察署93年度偵字第9421號、94年度偵字第4550號），提起上訴，
暨移送併辦（併案案號：臺灣板橋地方法院檢察署95年度偵字第
2398號、16251號），本院判決如下：
    主  文
原判決撤銷。
丙○○共同意圖營利，容留未滿十八歲之人為性交易為常業，處
有期徒刑陸年，併科罰金新台幣參拾萬元，罰金如易服勞役，以
新台幣參仟元折算壹日。扣案如附表一編號1至2、附表二、附表
三編號1至4所示之物沒收。
    事  實
一、丙○○係「錢爺賓館」（址設臺北縣三重巿三和路4段103之
    1號3樓、民國89年11月間開始營業）實際負責人，與人頭負
    責人林財利、及服務生胡秀香、潘劉鳳月（上述三人業經另
    案判決確定）等人，共同基於意圖營利女子或容留未滿18歲
    之人為性交易為常業之犯意，共同引誘並容留、媒介年僅13
    歲之張００（姓名及年籍資料詳卷；90年4月間自大陸地區
    偷渡來臺）自90年4月間之某日起、年僅17歲之葉００（姓
    名及年籍資料詳卷；90年5月17日自大陸地區偷渡來臺）自
    90年5月底之某日起，及年齡為21歲之湯麗娟自90年3月29日
    後之某日起，以每次新臺幣（下同）3000元至5000元不等之
    價格，多次在上開賓館內，與不詳男客從事性交易行為，每
    次性交易所得由丙○○、胡秀香、潘劉鳳月、林財利四人朋
    分。嗣於90年6月13日22時許，經警在上開賓館內臨檢查獲
    葉００與男客林福興在326號房間內、湯麗娟與男客朱宗偉
    在322號房間內從事性交易行為，並起獲如附表一所示之物
    。
二、丙○○復自90年9月間某日起，以每月20000元至28000元之
    薪資僱用戊○○（業經原審以91年度少連訴字第8號判處有
    期徒刑4年確定）為現場負責人，在臺北縣三重市○○○路
    198、200、202、204號經營「芙蓉護膚坊」（營利事業登記
    證登記名稱為「芙蓉美容用品店」），而共同基於意圖營利
    使女子與他人為性交之行為而容留為常業之犯意聯絡，容留
    多位年滿18歲之不詳姓名、年籍女子在上址之房間內與不特
    定之男客為性交，每次由戊○○向男客收費3500元，交付予
    丙○○，再由丙○○自行與小姐分帳，作為「芙蓉護膚坊」
    之營業收益而營謀生計，並以此為常業。嗣於90年12月13日
    22時許經警查獲，並在上址198號1樓房間內查獲黃常玉與男
    客魏孝勇、林秀芳與男客廖挺宇、及2樓房間內查獲鄭錦與
    男客吳冬政欲從事性交易，並循線查獲在200號5樓等候客人
    之姜樹金、李秀娟，且在附表二所示地點分別扣得如附表二
    所示之物。
三、丙○○復雇用孫世宏（業經原審以93年度少連訴字第6號判
    處有期徒刑3年10月，併科罰金16萬元）為現場負責人、丁
    ○○（經原審以93年度少連訴字第41號判處有期徒刑2年，
    併科罰金新臺幣126000元）為早班經理，在臺北縣新莊市○
    ○路412號經營「飄櫻之塢泡沫紅茶店」，共同基於意圖營
    利容留女子或未滿18歲之人為性交易為常業之犯意，自92年
    5月24日起，共同容留未滿18歲綽號「安琪」之朱００（姓
    名、年籍詳卷）、已滿18歲綽號「歡歡」之林婉惠、及綽號
    「貓咪」、「小雪」、「錢錢」、「小糖」等成年女子（以
    上4人姓名、年籍均不詳）於該店內，由朱００、林婉惠、
    及「貓咪」、「小雪」、「錢錢」、「小糖」等人從事與酒
    店性質相同之坐檯工作（俗稱摸摸茶），第一節40分鐘1000
    元，增加一節30分鐘700元，朱００等人第一節可得500元，
    每加一節部分可得450元，並得使不特定男客為撫摸胸部及
    下體等猥褻之性交易行為，並以此為常業。迨至92年6月13
    日3時許，為警臨檢查獲朱００與男客黃連河（業經原審以
    93年度少連簡字第13號判處有期徒刑3月，如易科罰金，以
    銀元300折算1日；緩刑2年）於上址3號房內從事性交易行為
    ，並扣得如附表三所示之物。
四、案經匿名告發暨臺灣板橋地方法院檢察署檢察官自動檢舉偵
    查起訴及移送併辦。
    理  由
一、訊據上訴人即被告丙○○，矢口否認有何檢察官指訴之犯行
    ，辯稱：我不是錢爺賓館、芙蓉護膚坊、飄櫻之塢泡沫紅茶
    店三家公司之負責人，也未參與從事此工作，以前有經營錢
    爺賓館，但後來頂讓給甲○○，甲○○再頂讓給林財利，因
    店要頂讓須承受違約結果，故為私下頂讓，未經過房東云云
    。被告辯護人為其辯稱：縱使被告為實際負責人，亦不代表
    被告知道容留未成年人一事，且被告主觀上是否知情及客觀
    上是否從事性交易，亦無任何直接證據可資證明，況被告主
    要經營視聽理容和KTV，應酬多，已占其絕大多數時間，何
    有多餘時間和體力經營系爭店家，而胡秀香、潘劉鳳月僅聽
    說老闆為被告，所陳屬推論而得，至被告將錢爺賓館頂讓別
    人後，原店家做帳之人張平和仍繼續工作，對於老闆是誰根
    本不關心，且被告與張平和胞姊離婚後，張平和之證詞亦值
    研究云云。
二、經查：
  (一)按被告以外之人於審判外之言詞或書面陳述，除法律有規定
    者外，不得作為證據，刑事訴訟法第159條第1項定有明文。
    所謂「法律有規定者」，係指同法第159條之1至159條之5及
    第206條等規定。而被告以外之人於偵查中向檢察官所為之
    陳述，除顯有不可信之情況者外，得為證據，同法第159條
    之1第2項復有明定。所謂「不可信之情況」，法院應審酌被
    告以外之人於陳述時之外在環境及情況，例如：陳述時之心
    理狀況、有無受到外力干擾等，以為判斷之依據，故係決定
    陳述有無證據能力，而非決定陳述內容之證明力（法院辦理
    刑事訴訟案件應行注意事項第89點參照）。證人張平和、胡
    秀香、潘劉鳳月、孫世宏、丁○○於偵查時之證述，固屬被
    告以外之人於審判外之陳述，惟此等證人於偵查時所為之證
    述，均經檢察官告以具結之意義及偽證之處罰後，朗讀結文
    及簽名具結，且筆錄內容亦經其等核閱無訛後簽名，有各該
    偵訊筆錄及證人結文在卷可參，顯見其等之陳述係出於自由
    意志，並未受到外力干擾，具有任意性及可信性，依刑事訴
    訟法第159條之1第2項規定，自有證據能力。另證人詹銀國
    、詹萬福偵查陳述、林財利92年2月18日偵查中所言，雖未
    經具結，然被告及辯護人於本院未爭執其等證言之證據能力
    ，未於言詞辯論終結前對之聲明異議，依刑事訴訟法第159
    條之5第2項規定，視為已有將該等傳聞證據採為證據之同意
    ，本院審酌證人詹銀國、詹萬福僅客觀陳述關於租約情事，
    及查無違法取證之情形，認應係出於其自由意志，認其等審
    判外陳述具有可信性，並無不適宜作為證據之情形，具有證
    據能力，核先敘明。
  (二)錢爺賓館部分：
    1.證人即錢爺賓館服務生胡秀香、潘劉鳳月於偵查中結證稱
      ：90年6月在錢爺賓館媒介大陸女子從事性交易被查獲，
      交易代價乃3000元至5000元不等，價格是公司定的，交易
      後將錢交給櫃檯，每半月結帳1次，可抽成400元至600元
      ，餘由公司與小姐拆帳，老闆是被告，林財利僅是人頭負
      責人，被告一星期來2次，張平和亦受僱於被告等語（見
      偵1071卷第23頁反面至24頁）；證人胡秀香於原審亦證述
      ：偵查中（見偵1074卷第24頁）稱被告是老闆，林財利只
      是人頭負責人等情屬實，在錢爺賓館看到被告時，被告有
      時在櫃檯聊天，有時會到房間巡一下，有親耳聽聞林財利
      說過自己是人頭等語（見原審卷(二)第30至31頁、第32頁）
      ；證人潘劉鳳月於原審亦證稱：林財利不是真正的老闆，
      我只知道被告是老闆，曾在錢爺賓館看到被告，有時在打
      掃時看到，也有在房間、辦公室、客廳看到被告等語（見
      原審卷(二)第34頁、第37頁）。證人胡秀香、潘劉鳳月於另
      案（即90年度少連訴字第13號）原審91年1月31日、91年3
      月7日審理時亦稱：真正的老板是被告，是被告叫我們去
      做的，林財利是人頭，他們兩人是很要好的朋友等語。是
      依其二人所言，被告確係錢爺賓館實際負責人無訛。
    2.證人張平和於偵查中陳稱：我替被告4家公司做流水帳，
      每家每月各1500元，至案發之際已受僱於被告一、二年（
      見偵1071卷第25頁）；89年中過後，擔任錢爺賓館、皇冠
      KTV、金牌理容院、浪漫理容院會計，錢爺賓館等4家實際
      負責人是被告，約89年初開始經營（見偵2264卷第37頁、
      第39頁反面）；於原審則證稱：被告叫我去幫錢爺賓館記
      公司流水帳云云（見原審卷(二)第25至26頁）。然依證人胡
      秀香、潘劉鳳月所述，張平和在錢爺賓館係擔任經理，且
      負責管理清掃、補備品之事，其二人看到張平和時會叫「
      張經理」，張平和會來巡房間等情（原審卷(二)第31至31頁
      、第35至36頁），顯見證人張平和係由被告叫去錢爺賓館
      工作，且擔任經理，並非僅僅記帳而已。參酌前述證人胡
      秀香、潘劉鳳月所述看見被告出現在錢爺賓館之櫃檯、房
      間、辦公室及客廳等處，則被告若非錢爺賓館實際負責人
      ，何以有權僱用張平和為經理？何以需要巡視錢爺賓館？
      凡此均足證被告在錢爺賓館乃具有實質經營權限。
    3.錢爺賓館址設三重巿三和路4段103之1號3樓，該房屋係詹
      銀國與詹麗楨共有，有臺北縣政府稅捐稽徵處三重分處92
      年2月26日北稅重二字第0920003711號函覆在卷（見偵107
      1卷第34頁）。被告雖辯稱因恐有違約問題，所以已私下
      將錢爺賓館頂讓給甲○○，甲○○再頂讓給林財利，係於
      案發前二年即將房屋頂讓出去云云（見本院卷第30頁、原
      審卷(一)第93頁），則依被告所供，其於90年6月13日錢爺
      賓館遭查獲前二年即88年間，即將錢爺賓館頂讓給甲○○
      ，惟參酌張平和前述偵查中所言，錢爺賓館係於89年初始
      開始營業，及證人詹銀國稱房屋以前租給被告，至91年7
      月才改租給別人等情（見偵1071卷第41頁反面），若被告
      早將錢爺賓館頂讓給甲○○，豈不錢爺賓館一開幕老闆即
      為甲○○？而依卷附房屋租賃契約書、終止房屋租賃契約
      書（見偵1071卷第49至53頁）所載之租期觀之，詹銀國及
      詹麗楨係自90年7月10日起至91年7月16日止將該屋租于被
      告開設錢爺賓館，並有其等證述在卷（見偵1071卷第41頁
      正、反面、第46頁正、反面、第48頁正、反面），果如被
      告所陳頂讓之情為實，錢爺賓館在90年6月13日既已遭查
      獲，何以被告又要出面與詹銀國及詹麗楨於90年7月10日
      訂立新約？則被告若非實際負責人，豈有自行租屋讓他人
      開設錢爺賓館之理？顯見卷附租約乃舊約到期後再由被告
      與詹銀國及詹麗楨另訂，被告乃錢爺賓館實際負責人無訛
      ，其前述辯稱頂讓等情，無非卸責之詞，不足採信。至被
      告於本院聲請傳喚甲○○，然甲○○迄至言詞辯論終結前
      終未到庭（見本院卷第69頁），且被告所辯頂讓之事與常
      理不符，縱然甲○○到庭附和被告所陳，亦無礙於此部分
      事實之認定，故無傳訊之必要，併此敘明。
    4.證人林財利雖自稱其為錢爺賓館實際負責人，被告係樓下
      KTV的老闆，又稱胡秀香、潘劉鳳月所稱被告係老闆一事
      ，純粹為脫罪，其每月給張平和10000元，及其係獨資開
      設錢爺賓館，僅僱用胡秀香、潘劉鳳月打掃房間，與被告
      認識未久，公司沒有經理，只有負責人而已，89年11月1
      日向朋友甲○○以100萬元分期付款頂下來做，於90年10
      月又將錢爺賓館頂給「阿奇」云云（見偵1071卷第31至32
      頁、原審卷第88至90頁、偵2264卷第57頁反面）。然胡秀
      香、潘劉鳳月於原審審理時，均已經判處有期徒刑2年，
      緩刑5年確定，其二人並無為不實證言之動機，但均堅指
      被告是實際負責人；且林財利所稱僱用張平和記帳之價錢
      ，亦與張平和所稱之1500元（見偵1071卷第25頁、原審卷
      (二)第25頁）大相逕庭；又錢爺賓館若無經理，何以證人胡
      秀香、潘劉鳳月見著張平和要稱「張經理」？果林財利所
      稱錢爺賓館僅有負責人，未有經理為實，而胡秀香、潘劉
      鳳月又僅受僱於打掃房間，不清楚經營情事，則林財利對
      於管理錢爺賓館理應每日親力親為才是，又怎會有胡秀香
      所稱不知道林財利在錢爺賓館負責什麼工作，潘劉鳳月所
      稱林財利很少來錢爺賓館之情形（見原審卷(二)第28頁、第
      36頁）？況證人即前受僱於被告之孫世宏於原審證稱：被
      告經營之錢爺賓館後改為欣格，我曾經被拿去當欣格的人
      頭，林財利在錢爺賓館當人頭，我應該是繼林財利之後的
      人頭；我說的都是實話（舉手發誓）等語（見原審卷(二)第
      59至60頁）；而林財利稱自89年11月1日受讓錢爺賓館起
      ，至90年10月即將之頂讓他人，何以被告須於90年7月10
      日起租屋給林財利經營賓館？凡此總總，皆足顯示林財利
      亦受雇於被告擔任錢爺賓館之人頭負責人，被告實為真正
      負責人，是證人林財利所言，無非為被告卸責之詞，不足
      採信。
    5.至於證人胡秀香、潘劉鳳月於另案偵查中雖一度同警詢中
      所陳，稱錢爺賓館老闆是林財利云云（見偵10447卷第113
      頁、第15頁、第18頁），但其等於另案（90年度少連訴字
      第13號）91年3月7日原審審理中已改稱真正老闆是被告，
      所做之事，乃被告交辦等語。而所謂「老闆」一般而言具
      有二種涵義，其一專指實際之負責人（即出資者），其二
      兼指現場負責人（即在營利場所現場負責經營業務之經理
      人），如出資者即為現場經營者，則「老闆」之稱呼不致
      會有不同之指稱之對象；然如出資者不負責實際之經營業
      務，而另委請他人在現場擔任營運管理時，因前去消費之
      客人或內部之員工不瞭解其間出資者與經營者間之內部關
      係，常會有稱呼現場負責經理之人為「老闆」之情。從而
      ，因「老闆」之定義有以上之不同，所以證人胡秀香、潘
      劉鳳月一度陳稱林財利乃錢爺賓館老闆等情，應係指現場
      負責人之意，此亦可由證人胡秀香於原審所證：知道所謂
      的人頭，就是被警察查獲時出來說自己是負責人之人，所
      以警詢才說受僱於林財利等語（原審卷(二)第33頁）可得而
      知。參諸證人胡秀香、潘劉鳳月與林財利、被告並無何恩
      怨仇隙，並無誣攀迴護之可能，但其二人於另案（即本院
      91年度少連上訴字第51號）本院審理時已供稱：被告方為
      實際之負責人，我們講的都是實話，林財利卻要說他是負
      責人，我們也沒辦法等語（見該案本院卷第42至43頁），
      再加上前述其二人當時已受判決確定，無為不實證言之動
      機等情，被告為錢爺賓館實際負責人，應可認定。至證人
      即錢爺賓館櫃檯郭子綾（原名乙○○）於本院對於錢爺賓
      館負責人是誰，及該賓館有無容留未成年人一事，俱表示
      不知情云云（見本院卷第61頁），則其所陳即無法資為有
      利或不利被告之認定。
    6.而胡秀香、潘劉鳳月，於事實欄一所示時、地，媒介張０
      ０、葉００、湯麗娟等人與不特定男客從事性交易，並將
      媒介性交易所得之金錢交回櫃檯，由小姐與胡秀香、潘劉
      鳳月、丙○○、林財利分帳等情，業據其二人於另案（即
      91年度少連上訴字第51號）本院審理時坦承不諱，核與證
      人張００、葉００、湯麗娟、男客林福興、朱宗偉證述之
      情節相符，並有附表一所示之物扣案可稽，且胡秀香、潘
      劉鳳月二人並未積極查問張００、葉００之年齡，其二人
      對於張００、葉００皆未滿18歲一節，應有所預見，胡秀
      香、潘劉鳳月二人顯有意圖營利媒介未滿18歲之人與人為
      性交易之不確定故意，凡此事實皆由另案本院判決確定。
      觀諸被告係錢爺賓館實際負責人並參與分帳，其若未同意
      或允許經營媒介色情業務，其賓館之服務人員焉敢長期暗
      中從事媒介性交易勾當？被告未積極查證張００、葉００
      之年齡，亦未禁止員工媒介未滿18歲之女子為性交易，其
      有意圖營利媒介、容留未滿16歲之張００及16歲以上未滿
      18歲之葉００為性交易之不確定故意甚明。被告僱用林財
      利、胡秀香、潘劉鳳月在錢爺賓館內，共同多次容留女子
      與男客為性交易，且將每次抽取3000元至5000元作為「錢
      爺賓館」營業所得，被告自有與林財利、胡秀香、潘劉鳳
      月共同基於意圖營利容留女子與男客為性交易為常業之犯
      意。
    7.復有房屋租賃契約書、終止房屋租賃契約書及如附表一所
      示之物在卷可証。是被告經營錢爺賓館意圖營利而容留未
      滿18歲之人為性交易為常業之事實，堪可認定。至被告另
      於本院聲請傳喚證人張平和、林財利、湯麗娟等人（見本
      院卷第32至37頁），參酌張平和與林財利均業於原審到庭
      證述並接受詰問完畢，而湯麗娟係大陸人士，且其自承不
      知道一起從事應召的還有哪些人，都是由一名阿姨告知到
      何處應召，再搭計程車過去，沒有固定司機載送，係第一
      次至錢爺賓館應召，不認識葉００，只有被帶回保安隊時
      才知道等情（參照偵10447卷第26至29頁），是被告欲傳
      訊證人湯麗娟詰問是否見過同日一起遭查獲之張００、葉
      ００，是否知悉張００、葉００未成年，及有無在錢爺賓
      館見過被告，被告有無與湯麗娟聯繫等情，均非必要，本
      院不再傳喚，併此敘明。
  (三)芙蓉護膚坊部分：
    1.證人陳昭期於偵查中自承其曾掛名為芙蓉護膚坊人頭負責
      人，且指證卷附照片編號二（見發查1000卷第59頁）之人
      為「阿德」，並稱看過「阿德」在芙蓉護膚坊出現（見他
      2407卷第11至12頁）；且據證人戊○○於另案（即91年度
      少連訴字第8號）原審審理中亦泣訴供稱怕說出實情，父
      親將遭受不利，芙蓉護膚坊的老闆是被告（見發查1000卷
      第41頁、第44至45頁）；及嗣於原審證稱：受僱芙蓉護膚
      坊顧店，一個月薪水28000元至30000元，為被告所雇用，
      被告係芙蓉護膚坊老闆，店裡的事要向被告報告，店內應
      召女子，被告多少有看過，只是不知道被告看到過幾個，
      我負責看管店面，被告另僱「阿勝」管理女子之事，我負
      責收錢交給老闆，但是沒有與小姐對分，只有跟客人收35
      00元，跟小姐怎麼拆帳是老闆的事，之前另案坦承向男客
      收錢後，收下2300元，1200元給小姐，係因本來要扛罪才
      如此說等語（見原審卷(二)第92至96頁、第99頁）。參酌證
      人戊○○另案經判處有期徒刑4年確定，並無為不實證言
      之動機，及兩相核對被告口卡照片（見偵10447卷第195至
      197頁）與卷附照片編號二所示，證人陳昭期所稱之「阿
      德」與被告實為同一人等情，則被告若如其自稱與芙蓉護
      膚坊無任何關係，不認識戊○○（見原審卷(一)第147頁）
      ，又何須出現在芙蓉護膚坊？戊○○既與之不相識，何以
      會知曉被告姓名而隨意編造誣陷被告？是證人戊○○所述
      被告為芙蓉護膚坊老闆一事，應堪採信。戊○○雖一度於
      另案91年6月26日原審供稱芙蓉護膚坊乃其獨資云云（見
      發查1000卷第35頁），然其嗣於另案91年9月18日原審審
      理時即改稱被告為老闆，並說明乃因懼怕，故前之庭期未
      說實話，且於本案原審亦如此陳述，已如前述，是堪認證
      人戊○○所稱己為芙蓉護膚坊負責人一事並非實情。
    2.至戊○○受僱於被告，在芙蓉護膚坊工作之3個多月期間
      內，共同多次容留、媒介女子與男客為性交易，且將每次
      抽取2300元作為「芙蓉護膚坊」營業所得，交付與被告，
      有證人即應召女子姜樹金、黃常玉、李秀娟、林秀芳、鄭
      錦，及男客魏孝勇、廖挺宇、吳冬政另案所述在卷，並有
      扣案如附表二所示之物可證，此部分事實並業經本院另案
      判決確定在案（92少連上訴字第70號判決）。觀諸被告係
      芙蓉護膚坊實際負責人並參與分帳，其若未同意或允許經
      營媒介色情業務，戊○○僅受僱看店，又何敢暗中從事媒
      介性交易勾當？是被告有與戊○○共同基於意圖營利容留
      女子與男客為性交易為常業之犯意甚明。
    3.原審審判長對戊○○提問店裡有未滿18歲之女子云云（見
      原審卷(二)第94頁），然芙蓉護膚坊於90年12月13日遭查獲
      之時，並無未成年女子在場，且觀卷附92年度少連上訴字
      第70號確定判決書（見發查1000卷第16至23頁），亦無提
      到有未滿18歲女子在場之事，是此部分提問容有誤會，應
      認證人戊○○稱被告多少有看過應召女子之事，乃指至芙
      蓉護膚坊應召之女子而言，非限於未滿18歲之女子，被告
      辯護人具狀稱此部分戊○○所言無中生有云云（見本院卷
      第51頁），顯屬誤會，併此敘明。
  (四)飄櫻之塢泡沫紅茶店部分：
    1.證人孫世宏於偵查中證稱：我為飄櫻之塢泡沫紅茶店之現
      場負責人，老闆是被告，我本為被告所開理容院、卡拉OK
      店的員工，飄櫻之塢泡沫紅茶店也是被告開的，是被告帶
      我去上班的，我是被他從理容院調到卡拉OK店，再調到紅
      茶店，工作內容是負責招呼客人，客人選好小姐後派小姐
      作檯，店裡小姐乃老闆親自應徵，店內未禁止小姐作全套
      或半套，由小姐自行決定，場所就直接在店內1樓包廂內
      ，坐檯及半套、全套的收費標準是老闆定的，知道花名安
      琪之朱００未滿18歲（見他5211卷第12至14頁）；於另案
      （93年少連訴緝字第6號）原審審理中亦供稱：係被告帶
      我去飄櫻之塢泡沫紅茶店，我調去後，也是把帳目放在抽
      屜裡，由丁○○交給被告，老闆就是被告（見偵4550卷第
      15頁）；於本案原審亦證稱：是被告將我從豪情KTV三重
      分店調到飄櫻之塢泡沫紅茶店，我於飄櫻之塢擔任晚班經
      理時間，有時被告會到店裡巡視，我將帳包拿去三重交給
      被告，被告有在三重辦公室就當面交給被告，若沒有在三
      重辦公室，就把帳包直接放在被告辦公室的保險箱裡，該
      店小姐可以與客人從事性交易，被告綽號「阿德」等語（
      見原審卷(二)第57至58頁、第61頁）。核與證人丁○○於偵
      查中證稱：我是飄櫻之塢泡沫紅茶店早班經理，實際負責
      人是被告，都稱之為陳董，店裡沒有禁止小姐提供全套、
      半套服務，陳董也知道小姐有在作此服務，我只知道花名
      安琪之朱００未滿18歲（見他5211卷第13至14頁）；於另
      案（93年少連訴緝字第6號）原審審理中亦供稱：老闆就
      是陳董，孫世宏是陳董帶來飄櫻之塢泡沫紅茶店，跟我說
      以後就交給孫世宏照理這家店等語（偵4550卷第15頁、第
      10頁）相符。參酌證人游明賢於另案原審亦證述：我到豪
      景時，孫世宏就被調去飄櫻之塢泡沫紅茶店，我知道被告
      是老闆，只是用別人的身分去掛牌（見偵4550卷第16頁正
      、反面）等情，則可確知被告確曾僱用丁○○、孫世宏任
      職飄櫻之塢泡沫紅茶店，被告並會至該店巡視，被告辯稱
      其並非飄櫻之塢泡沫紅茶店實際負責人云云，乃避罪之詞
      ，不足採信。
    2.被告與丁○○、孫世宏共同於飄櫻之塢泡沫紅茶店容留未
      滿18歲之少女朱００及成年女子林婉惠、及綽號「貓咪」
      、「小雪」、「錢錢」、「小糖」等人，與男客於店內從
      事酒店性質之坐檯工作，收取如事實欄三所示之金錢，並
      得使不特定男客撫摸小姐之胸部及下體等猥褻之性交易行
      為，此部分事實，業經法院判決確定在案（原審93年度少
      連訴緝字第6號判決、本院94年度少連上訴字第85號判決
      、最高法院94年度台上字第4977號判決）。則依該判決內
      容所示，證人孫世宏確已知悉朱００未滿18歲，而被告既
      曾至店內巡視，並參與分帳，其縱使不明知朱００之年齡
      ，但未積極查証朱００之年齡，亦未積極禁止孫世宏僱用
      未滿18歲之人為性交易，被告有容留未滿18歲女子為性交
      易之未必故意甚明（最高法院86年度台上字第927號判決
      參照）。再參酌前述孫世宏所稱被告有時會親自應徵店內
      小姐之情，則被告丙○○僱用孫世宏、丁○○在飄櫻之塢
      泡沫紅茶店內，共同多次容留女子與男客為性交易，且將
      每次抽取之金錢作為「飄櫻之塢泡沫紅茶店」營業所得，
      被告顯有與孫世宏、丁○○共同基於意圖營利容留女子或
      未滿18歲女子與男客為性交易為常業之犯意。復有另案（
      原審93年度少連訴緝字第6號判決、本院94年度少連上訴
      字第85號判決、最高法院94年度台上字第4977號判決參照
      ）黃連河、徐隆興、林婉惠之陳述，並有台北縣政府營利
      事業登記證、照片影本（見偵11868號影印卷第22頁、第
      23頁反面至29頁反面），及如附表三所示之物在卷可證。
      至被告於本院聲請傳喚丁○○、孫世宏等人，惟該二人業
      於另案或本案之原審到庭證述明確，並經詰問完畢，本案
      事證已明，別無再予傳訊之必要，併此敘明。
  (五)綜上所述，被告罪證明確，犯行洵堪認定，應予依法論科。
三、論罪部分：
  (一)所謂常業犯，指反覆以同種類行為為目的之社會活動之職業
    性犯罪而言，至於犯罪所得之多寡，是否恃此犯罪為唯一之
    謀生職業，則非所問，縱令兼有其他職業，仍無礙於該常業
    犯罪之成立（最高法院93年度台上字第2827號判決參照）。
    本件被告以固定場所媒介多位女子為性交易，且除媒介性交
    易外，別無其他工作，顯係媒介色情營生，不因其開始經營
    迄被查獲之經營時間之長短、有無其他兼職，而有所差異，
    自屬常業犯。
  (二)按行為時兒童及少年性交易防制條例第23條第3項之意圖營
    利引誘、容留、媒介、協助、或以他法，使未滿18歲之人為
    性交易為常業罪，為刑法第231條第2項所規定之意圖使男女
    與他人性交或猥褻之行為，而引誘、容留或媒介以營利為常
    業罪之特別規定，如行為人基於常業之意思，意圖營利，反
    覆引誘、容留、媒介、協助或以他法，使未滿18歲之人為性
    交易，並同時使男女為姦淫、猥褻之行為，因該二罪之性質
    上均屬集合犯，乃集合多數犯罪行為而成立之獨立犯罪型態
    。其反覆之數行為間，不生連續犯、牽連犯或想像競合犯之
    問題。則後者之輕行為應為前者之重行為所吸收，應僅論以
    意圖營利引誘、容留、媒介、協助、或以他法，使未滿18歲
    之人為性交易為常業一罪（最高法院92年度台上字第7077號
    判決參照）。
  (三)按行為後法律有變更者，適用行為時之法律。但行為後之法
    律有利於行為人者，適用最有利於行為人之法律，刑法第2
    條第1項定有明文。被告行為後，兒童及少年性交易防制條
    例第23條第3項分別於94年2月5日日經總統公佈施行，於同
    年2月7日生效，復於95年5月30日經總統公布，並自95年7月
    1日施行。被告行為時兒童及少年性交易防制條例第23條第3
    項規定：「以犯前項之罪為常業者，處5年以上有期徒刑，
    應併科新臺幣1千萬元以下罰金。」；94年2月5日修正後則
    規定：「以犯前項之罪為常業者，處5年以上有期徒刑，併
    科新臺幣7百萬元以下罰金。」；嗣95年5月30日之修正，則
    刪除此項常業犯之規定，修正後，因常業犯已經刪除，應將
    所犯此項之罪分論併罰，合併計算其法定最高本刑，較原常
    業犯之法定刑為重，經比較三者之規定，以94年2月5日修正
    後之兒童及少年性交易防制條例第23條第3項之規定對於被
    告較為有利，依刑法第2條第1項後段之規定，應適用最有利
    之94年2月5日修正之兒童及少年性交易防制條例第23條第3
    項之規定論處。
  (四)核被告意圖營利媒介、容留未滿16歲之張００、未滿18歲之
    葉００、朱００從事性交易為常業之部分，構成修正前刑法
    第231條第2項「意圖使女子與他人猥褻之行為而容留以營利
    為常業罪」及94年2月5日修正之兒童及少年性交易防制條例
    第23條第3項「常業容留使未滿十八歲之人為性交易」之罪
    ；而意圖營利媒介、容留已滿18歲之其他女子從事性交易為
    常業之部分，構成修正前刑法第231條第2項「意圖使女子與
    他人猥褻之行為而容留以營利為常業罪」之罪。依前揭說明
    ，自應適用94年2月5日修正之兒童及少年性交易防制條例第
    23條第3項之規定論處。（檢察官於原審就起訴法條刑法231
    條第1項部分，已當庭變更為刑法第231條2項，併此敘明。
    ）又引誘、媒介與容留之犯罪態樣，若兼有引誘、進而媒介
    、繼而容留為性交或猥褻之行為，仍應包括構成一罪，即引
    誘、媒介之低度行為，應為容留之高度之行為所吸收，而僅
    論以容留行為即足（最高法院78年度台上字第2186號判決意
    旨參照）。被告與林財利、胡秀香、潘劉鳳月、戊○○、孫
    世宏、丁○○間，各有犯意聯絡及行為分擔，均為共同正犯
    。另兒童及少年福利法第70條第1項固規定對少年犯罪者，
    加重其刑至二分之一，惟該條項但書明文規定：「但各該罪
    就被害人係兒童及少年已定有特別處罰規定者，不在此限。
    」；本件被告所犯兒童及少年性交易防制條例第23條第3項
    之常業容留使未滿18歲之人為性交易之罪，係以交易對象年
    齡尚未滿18歲者為其處罰之特殊要件，自無再按同條項前段
    規定加重處罰之餘地，併此敘明。
  (五)檢察官雖未就併辦部分（即93年度偵字第9421號、94年度偵
    字第4550號、95年度偵字第2398號、16251號）起訴，惟此
    部分犯行與起訴部分犯行有實質上一罪關係，本院自應予以
    審理。至臺灣板橋地方法院檢察署94年度偵字第4550號併辦
    意旨雖認被告係「媒介」未滿18歲之女子為性交易等語，但
    其移送併辦之犯罪事實（媒介），與本院所認定之犯罪事實
    （容留），其基本社會事實同一，已如前述，該部分本院自
    應予以審理。
四、原審對於被告予以論罪科刑，固非無見，惟漏未沒收附表一
    編號2之物，且刑法已修正易服勞役之標準及刪除常業犯之
    規定，及兒童及少年性交易防制條例業已修正，原審未及比
    較適用，均有未洽。被告上訴否認犯行，固不可取，惟原判
    決既有前揭可議之處，自應由本院將原判決撤銷改判。爰審
    酌被告所為犯罪規模甚大、犯後並無悛悔之意，及本案犯罪
    對社會善良風俗所生危害，暨參酌犯罪之手段、目的等一切
    情狀，量處如主文所示之刑，至罰金部分諭知罰金易服勞役
    之折算標準，被告於行為時，刑法第42條第2項前段規定：
    「易服勞役以1元以上3元以下折算一日。」又被告行為時之
    易服勞役折算標準，業據修正前罰金罰鍰提高標準條例第2
    條前段規定，就其原定數額提高為100倍折算1日，則本件被
    告行為時之易服勞役折算標準，應以銀元300元折算1日，即
    新台幣900元折算1日。惟95年7月1日修正公布施行之刑法第
    42條第3項前段規定：「易服勞役以新台幣一仟元、二仟元
    或三仟元折算一日。」比較修正前後之易服勞役折算標準，
    以修正後之規定，較有利於被告，則應依刑法第2條第1項後
    段規定，適用修正後之刑法第42條第3項前段規定，定其折
    算標準。罰金如易服勞役，以新台幣3000元折算壹日。扣案
    如附表一編號１、附表二編號１乃犯罪所得之款項，顯為被
    告及林財利、戊○○等人所有，附表一編號２、附表二編號
    ２至１０、附表三編１至４所示之物，係店內供犯罪所用之物
    ，均為被告所有，分別應依刑法第38條第1項第2款、第3款
    之規定宣告沒收。至附表一編號３、附表三編號５、６之物
    ，分別為葉００、朱００及黃連河所有，亦非違禁物，自無
    庸為宣告沒收之諭知。被告行為後，刑法第38條沒收之規定
    ，業於94年1月7日修正公布，並於95年7月1日施行，新修正
    之條文係將原條文第1項3款所稱「因犯罪所得之物」，增設
    為「因犯罪所生或所得  之物」，然從刑附屬於主刑，除法
    律有特別規定者外，依主刑所適用之法律（最高法院95年第
    8次刑事庭會議決議參照）。
五、併辦意旨（即93年度偵字第9241號）雖認被告係自90年12月
    6日起僱用戊○○擔任芙蓉護膚坊現場負責人，並共同限制
    未滿18歲之鄭０及已滿18歲之姜樹金、黃常玉、李秀娟行動
    自由，因認被告係犯兒童及少年性交易防制條例第23條第2
    項、刑法第302條第1項妨害自由云云，惟查：
  (一)證人鄭錦其為警查獲時係已年滿18歲之人，及戊○○係自90
    年9月間某日起在芙蓉護膚坊工作，業經本院92少連上訴字
    第70號判決確定在案，併辦意旨此部分尚有誤會。然因併辦
    意旨所認被告共同容留鄭錦從事性交易之犯罪事實，與本院
    所認定之犯罪事實，其基本社會事實同一，該部分本院自得
    予以審理。
  (二)又據證人姜樹金、黃常玉、李秀娟、林秀芳、鄭錦於91年7
    月11日在福建金門地方法院連江庭訊問時均陳稱：我們住在
    臺北縣三重市○○○路200號5樓時，我們都沒有鑰匙，也不
    能拿鑰匙自己出去，戊○○有告之不可自己出去，鐵門外面
    被反鎖，我們不能出去，我們若要出去，都會有人來陪我們
    出去，戊○○有交代，若有人按5樓門鈴不准開門，都是戊
    ○○買上來給我們吃，若有客人，戊○○會打電話上來要我
    們準備，然後就有人上5樓帶我們到1樓或2樓性交易，當我
    們交易完畢後，就有人帶我們上5樓等語（見另案原審91年
    度少連訴字第8號卷第201至203頁）。可知僅有證人戊○○
    與大陸女子接觸，被告從未與大陸女子接觸，且依戊○○於
    原審所證：不知道被告看過幾個芙蓉護膚坊店中之女子，不
    知道這些女子是否被告帶進來的，我去上班的時候，就有這
    些人了，這些女子住三重市○○○路並非被告叫其安排的，
    而係另外被告僱用之人「阿勝」所安排，阿勝是被告僱用之
    經理（見原審卷(二)第94至96頁），並未證稱是受被告之指揮
    而限制大陸女子之行動自由，亦未證稱被告明知限制大陸女
    子行動自由之事，則被告亦有可能不知戊○○限制大陸女子
    行動自由之情，尚未能僅憑戊○○之證詞，即認被告有與戊
    ○○共同限制大陸女子姜樹金、黃常玉、李秀娟、鄭錦行動
    自由之犯意連絡。且訊之戊○○「你怎麼知道阿勝是聽命於
    被告？」戊○○證稱：因為我去應徵就是被告應徵的，阿勝
    有告訴我被告就是老闆，我不知道阿勝把這些女孩子鎖在屋
    內的事情，被告是否知情，「阿勝」亦無提過被告是否知情
    ，我不知道這幾個大陸女子住在三重市○○○路是何人所安
    排，我只知道我受僱於被告，而「阿勝」帶小姐來等語（見
    原審卷(二)第96至98頁），亦僅能證明「阿勝」是被告所僱用
    ，小姐是「阿勝」所安排，被告對戊○○容留小姐接客圖利
    之事，固難諉為不知，但容留小姐接客之人，未必一定參與
    小姐之管理，「阿勝」其人既未到庭，其限制大陸女子行動
    自由之事，是否亦由被告所授意或指揮？被告是否明知「阿
    勝」限制大陸女子行動自由之事？均無從證明，依戊○○前
    揭證詞，亦不能証明被告有授意、指揮或明知「阿勝」或戊
    ○○本人限制大陸女子之行動自由之事，難認被告亦有妨害
    自由之犯意連絡，併辦意旨認被告亦共同限制大陸女子姜樹
    金、黃常玉、李秀娟、鄭錦等人行動自由等語，尚有誤會，
    併此敘明。
據上論斷，應依刑事訴訟法第369條第1項前段、第364條、第299
條第1項前段、94年2月5日修正之兒童及少年性交易防制條例第
23條第3項，刑法第2條第1項、第11條前段、第28條、修正前刑
法第231條第2項、刑法第42條第3項、第38條1項第2款、第3款、
修正前罰金罰鍰提高標準條例第2條前段，判決如主文。
本案經檢察官黃柏齡到庭執行職務。
中    華    民    國    95    年    10    月    5     日
                  刑事第二十庭審判長法  官  尤豐彥
                                    法  官  吳鴻章
                                    法  官  魏新國
以上正本證明與原本無異。
如不服本判決，應於收受送達後十日內向本院提出上訴書狀，其
未敘述上訴之理由者並得於提起上訴後十日內向本院補提理由書
（均須按他造當事人之人數附繕本）。
                                    書記官  吳玉華
中    華    民    國    95    年    10    月    5     日
附錄：本案論罪科刑法條全文
修正前中華民國刑法第231條：
意圖使男女與他人為性交或猥褻之行為，而引誘、容留或媒介以
營利者，處五年以下有期徒刑，得併科十萬元以下罰金。以詐術
犯之者，亦同。
以犯前項之罪為常業者，處一年以上七年以下有期徒刑，得併科
三十萬元以下罰金。
公務員包庇他人犯前二項之罪者，依各該項之規定加重其刑至二
分之一。
94年2月5日兒童及少年性交易防制條例第23條：
引誘、容留、媒介、協助或以他法，使未滿十八歲之人為性交易
者，處一年以上七年以下有期徒刑，得併科新臺幣三百萬元以下
罰金。以詐術犯之者，亦同。
意圖營利而犯前項之罪者，處三年以上十年以下有期徒刑，併科
新臺幣五百萬元以下罰金。
以犯前項之罪為常業者，處五年以上有期徒刑，併科新臺幣七百
萬元以下之罰金。
媒介、收受、藏匿前三項被害人或使之隱避者，處一年以上七年
以下有期徒刑，得併科新臺幣三百萬元以下罰金。
前項收受、藏匿行為之媒介者，亦同。
第一項、第二項、第四項及第五項之未遂犯罰之。
附表一：
┌───┬────────┬────────┐
│編號  │項目            │查扣地點、所有人│
├───┼────────┼────────┤
│  １  │8000元          │錢爺賓館櫃檯    │
├───┼────────┼────────┤
│  ２  │保險套2個       │錢爺賓館提供    │
├───┼────────┼────────┤
│  ３  │KY潤滑液1瓶     │葉００所有      │
└───┴────────┴────────┘
附表二：
┌───┬──────────────┬──────────┐
│編號  │  項目                      │查扣地點、所有人    │
├───┼──────────────┼──────────┤
│ １   │  22900元                   │戊○○身上扣得      │
├───┼──────────────┼──────────┤
│ ２   │  未拆封保險套355個         │204號3樓倉庫、丙○○│
│      │                            │所有                │
├───┼──────────────┼──────────┤
│ ３   │  已拆封保險套1個           │204號2樓房間、丙○○│
│      │                            │所有                │
├───┼──────────────┼──────────┤
│ ４   │  監視器螢幕3台             │198號1樓、丙○○所有│
├───┼──────────────┼──────────┤
│ ５   │  監視器螢幕2台             │200號5樓、丙○○所有│
├───┼──────────────┼──────────┤
│ ６   │  監視器螢幕1台             │200號1樓、丙○○所有│
├───┼──────────────┼──────────┤
│ ７   │  監視器螢幕1台             │200號2樓、丙○○所有│
├───┼──────────────┼──────────┤
│ ８   │  監視鏡頭1個               │198號與200號之樓梯間│
│      │                            │、丙○○所有        │
├───┼──────────────┼──────────┤
│ ９   │  監視鏡頭1個               │200號1樓、丙○○所有│
├───┼──────────────┼──────────┤
│ １０   │  潤滑油5支                 │姜樹金、黃常玉、李秀│
│      │                            │娟、林秀芳、鄭錦之皮│
│      │                            │包內、丙○○所有    │
└───┴──────────────┴──────────┘
附表三：
┌───┬────────┬──────────┐
│編號  │  項目          │所有人              │
├───┼────────┼──────────┤
│ １   │  客戶名冊1本   │丙○○所有          │
├───┼────────┼──────────┤
│ ２   │  服務生清單1張 │丙○○所有          │
├───┼────────┼──────────┤
│ ３   │  監視器鏡頭2台 │丙○○所有          │
├───┼────────┼──────────┤
│ ４   │  螢幕1台       │丙○○所有          │
├───┼────────┼──────────┤
│ ５   │  保險套空袋1個 │朱００所有          │
├───┼────────┼──────────┤
│ ６   │  內褲1件       │黃連河所有          │
└───┴────────┴──────────┘

司法院資訊處製作；財團法人民間司法改革基金會備份。
